臺灣高雄地方法院民事判決　　　　　　　98年度保險字第14號
原　　　告　許清連律師即鄭正珠之遺產管理人
訴訟代理人　李錦臺律師
被　　　告　富邦人壽保險股份有限公司
法定代理人　蔡明興
訴訟代理人　李昌明律師
複代理人　　陳妙泉律師
上列當事人間請求給付保險金事件，本院民國100 年5 月3 日言
詞辯論終結，判決如下：
    主      文
原告之訴及假執行之聲請均駁回。
訴訟費用由原告負擔。
    事實及理由
一、原告鄭正珠起訴後於本件審理中之民國98年10月8 日死亡，
    其繼承人均拋棄繼承，而經本院家事庭以99年度司財管字第
    170 號選任許清連律師為鄭正珠之遺產管理人確定在案，許
    清連律師並具狀聲請承受訴訟；另被告安泰人壽保險股份有
    限公司於本件審理中為富邦人壽保險股份有限公司合併，並
    於98年6 月1 日經經濟部核準在案，富邦人壽保險股份有限
    公司並具狀聲請承受訴訟，均核無不合，應予准許。
二、原告主張：原告鄭正珠於94年3 月14日向被告投保「安泰富
    貴終身壽險」而附加投保「安泰新健康醫療費用定額給付保
    險附約」（下稱系爭一般醫療附約）、「安泰防癌終身健康
    保險附約」（下稱系爭防癌附約），依此2 份個人醫療附約
    保險之約定，鄭正珠每日之癌症住院醫療保險金為新台幣（
    下同）8,100 元（其中4,500 元為一般醫療住院給付，3,60
    0 元為防癌附約之癌症住院給付）。又鄭正珠另於同年8 月
    12 日 向被告投保「安泰人壽一年期日額型住院醫療團體健
    康保險」（下稱系爭GHI 團險附約）及「安泰人壽一年定期
    住院醫療團體健康保險」（下稱系爭GSHS團險附約）契約，
    依此2 份團險附約之約定，GHI 團險附約每日之住院保險金
    為1,000 元，GSHS團險附約每日之住院保險金為1,500 元。
    嗣鄭正珠因罹患乳癌於如附表所示之期間，共6 次入住「大
    陸珠海振國腫瘤醫院」（下稱振國醫院）治療而向被告申請
    保險理賠，被告竟以鄭正珠於振國醫院之治療方式「並非一
    般常規治療癌症之方法」，不符防癌附約之約定為由，拒絕
    理賠防癌附約部份之保險金，另就其他附約部份亦僅部份理
    賠。依上開4 份保險契約之約定，鄭正珠每次住院被告應給
    付10,600元，以6 次住院共計146 天計算，被告共應給付1,
    547,600 元保險金，惟被告僅部份給付，尚有870,627 元未
    理賠，爰依系爭保險契約之法律關係提起本訴等語。並聲明
    ：被告應給付原告870,627 元，及自起訴狀繕本送達翌日起
    至清償日止，按年息5%計算之利息；並願供擔保，聲請宣告
    假執行。
三、被告則以：就系爭防癌附約部份，鄭正珠於振國醫院之治療
    方式只是屬於調養身體性質之「另類療法」，與兩造簽訂之
    「安泰防癌終身健康保險附約」第9 條約定，須以治療癌症
    或直接因癌症所引起之併發症為目的而住入醫院接受治療之
    要件不符，被告並無給付此部份癌症住院保險金之義務。另
    就鄭正珠主張其有如附表所示之第3 及第6 次住院之事實，
    並未舉證證明之，被告否認有此2 次之住院事實。又就一般
    醫療附約部份，被告已給付657,000 元；就系爭防癌附約部
    份，因該6 次之住院治療並不符合「需以治療癌症為目的」
    之要件，被告並無給付之義務；就GHI 團險附約、GSHS團險
    附約部份，依2 份契約要保書之約定，每次住院之給付以31
    日為限，又GSHS團險附約之保險金給付表約定，同一疾病需
    住院2 次以上時，如每次出院與再入院期間不足90日，視為
    同一次住院，不另再給付保險金，被告已給付此2 份團險附
    約部份之保險金共140,000 元，合計被告共已給付797,000
    元（被告另外給付之15,962元部份，係法定遲延利息，非保
    險理賠本金）等語，資為抗辯。並聲明：原告之訴駁回；如
    受不利判決，願供擔保免為假執行。
四、兩造不爭執事項及爭點：
（一）不爭執事項：
  １、鄭正珠於94年3月14日向被告投保一般醫療附約及系爭防
      癌附約，依2份附約之約定，每日之癌症住院醫療保險金
      為8,100元（其中4,500元為一般醫療住院給付，3,600元
      為防癌附約之癌症住院給付）。鄭正珠另於同年8月12日
      又投保GHI團險附約及GSHS團險附約，依2份團險附約之約
      定，GHI團險附約每日之住院保險金為1,000元，GSHS團險
      附約每日之住院保險金為1,500元。就GHI團險附約、GSHS
      團險附約部份，依2份契約要保書之約定，每次住院之給
      付以31日為限，又就GSHS團險附約部份之保險金給付表，
      另約定同一疾病需住院兩次以上時，如每次出院與再入院
      期間不足90日，視為同一次住院。有兩造簽訂之一般醫療
      附約、系爭防癌附約、GHI 團險附約、GSHS團險附約、要
      保申請書、GSHS團險附約每日之住院保險金等在卷可稽（
      卷一第6 、33、36、40、41、44、47頁以下）。
  ２、鄭正珠確有於如附表所示之1、2、4、5次期間入住振國醫
      院。
  ３、被告就一般醫療附約部份已給付657,000 元，就團體附約
      部份已給付140,000 元，共已給付797,000 元。有保險金
      給付查詢資料在卷可稽（卷一第48頁以下）。
（二）本件爭點：
      鄭正珠共住院多少日？其是否得請求系爭防癌附約部份之
      住院醫療保險金？其所得請求之保險金共為多少？
五、得心證之理由：
（一）鄭正珠共住院多少日？
      按「當事人主張有利於己之事實者，就其事實有舉證之責
      任。」，民事訴訟法第277 條前段定有明文。又「民事訴
      訟如係由原告主張權利者，應先由原告負舉證之責，若原
      告先不能舉證，以證實自己主張之事實為真實，則被告就
      其抗辯事實即令不能舉證，或其所舉證據尚有疵累，亦應
      駁回原告之請求。」、「請求履行債務之訴，除被告自認
      原告所主張債權發生原因之事實外，應先由原告就其主張
      此項事實，負舉證之責任，必須證明其為真實後，被告於
      其抗辯事實，始應負證明之責任，此為舉證責任分擔之原
      則。」，有最高法院17年上字第917 號及43年台上字第37
      7 號判例之要旨可參。經查，就鄭正珠確有在如附表所示
      之第1 、2 、4 、5 次期間，在振國醫院住院治療之事實
      ，有振國醫院檢送之鄭正珠住院病歷資料在卷可稽（卷一
      第362-403 頁、卷二第96-113頁），另就鄭正珠有在如附
      表所示之第3 次期間，在振國醫院住院治療之事實，亦有
      鄭正珠提出之振國醫院出院記錄資料（住院號：060033）
      在卷可稽（卷一第58頁），堪認屬實。惟就鄭正珠主張其
      亦有如附表所示第6 次期間在振國醫院住院治療之事實，
      依振國醫院檢送之鄭正珠住院病歷資料所示，並無此次之
      住院記錄，原告就此亦自承其無法舉證證明確有此次之住
      院事實，其既僅空言主張，而未舉證以實其說，則其此部
      份之主張，即不足採信。則依此計算，應認鄭正珠之住院
      日數為如附表所示之第1 、2 、3 、4 、5 次期間，共計
      為120日（計算式：11＋20＋14＋42＋33＝120 ）。
（二）鄭正珠是否得請求系爭防癌附約部份之住院醫療保險金？
      按，兩造簽訂之「安泰防癌終身健康保險附約」第9 條，
      係約定為：「被保險人（即原告）... 診斷確定罹患癌症
      ，並因而以治療癌症或直接因癌症所引起之併發症為目的
      而經醫師診斷必須住入醫院接受治療者，本公司依附表一
      所載... 之金額給付『癌症住院醫療保險金』」，另第7
      條就「保險範圍」之定義，亦約定為：「被保險人（即原
      告）... 診斷確定罹患癌症，並因而住院治療、接受外科
      手術治療、門診醫療、放射線治療、化學治療... 」等語
      （卷一第36頁背面），則依該附約第7 條就「保險範圍」
      之定義，列舉為係如「接受外科手術治療、放射線治療、
      化學治療... 」之治療方式，及第9 條約定為「... 以治
      療癌症或直接因癌症所引起之併發症為目的... 」等文義
      以觀，參以依被告抗辯所示，其於承保時顯未將鄭正珠此
      種大陸醫院所發展之「另類療法」部份，做為計算鄭正珠
      應給付之保險費繳納計價基礎等情綜合判斷，兩造系爭防
      癌附約所約定之住院醫療保險金給付要件真意，應係指鄭
      正珠必須係因「治療癌症」或「直接因癌症所引起之併發
      症」為目的，而接受如放射線治療、化學治療或類此之治
      療方式，被告始負有給付保險金之義務。經查，依振國醫
      院之鄭正珠病歷資料所載，鄭正珠係因乳腺癌及左乳房重
      建手術後4 月後而入該院，入院時自述症狀為頭髮脫落明
      顯、精神欠佳、食欲差、無力感、... 等，其治療之方式
      則係口服藥（天仙液、滑炎靈片…）及點滴注射（若參鹼
      注射液、百花蛇舌草注射液…）等，則依此症狀及治療方
      式以觀，其應非屬上開約定範圍所示之因治療「直接因癌
      症所引起之併發症」為目的，及接受如放射線治療、化學
      治療或類此之治療方式，即其所治療之上開症狀及方式，
      應並非乳腺癌現階段醫療常規性用藥之治療方式，與化療
      後遺症與一般常規治療癌症之方法亦不同，應只是以屬於
      調理身體機能之根本以增強自身免役或自癒能力或調養身
      體性質之【另類療法】，而與上開約定之要件不符，故被
      告並無給付此部份保險金之義務，原告不得向被告請求給
      付此部份之保險金。
（三）鄭正珠所得請求之保險金共為多少？
  １、系爭一般醫療附約部份：系爭一般醫療附約之每日住院給
      付為4,500 元，鄭正珠共住院120 日，被告應給付540,00
      0 元。
  ２、系爭防癌附約部份：因與兩造系爭附約約定之要件不符，
      鄭正珠不得請求，業見前述。
  ３、系爭GHI 團險附約部份：依要保書之約定，每次住院之給
      付以31日為限，依此約定，鄭正珠如附表所示之第1 、2
      、3 、4 、5 次期間，所能請求之住院給付應分別為11、
      20 、14 、31、31日，共計107 日，則以GHI 團險附約每
      日之住院保險金為1,000 元計算，被告應給付107,000 元
      。
  ４、系爭GSHS團險附約部份：此部份之保險金給付表另約定同
      一疾病需住院兩次以上時，如每次出院與再入院期間不足
      90 日 ，視為同一次住院，不再給付，業見前述。而鄭正
      珠如附表所示之第1 、2 次住院期間，與GHI 團險附約部
      份之第1 、2 期間相同，且未逾90日，被告不再負有給付
      義務；如附表所示之第3 、4 、第5 次住院在96年8 月22
      日以前之住院期間，與GHI 團險附約部份之第3 、4 、第
      5 次住院在96年8 月22日以前之住院期間相同，且未逾90
      日，被告不再負有給付義務；如附表所示之第5 次住院在
      96年8 月23日以後至同年9 月9 日之住院期間，共18日，
      已逾90日，被告仍負有給付義務，則以GSHS團險附約每日
      之住院保險金為1,500 元計算，被告應再給付27,000元。
  ５、故上開金額計算，被告共應給付鄭正珠674,000 元，而被
      告共已給付797,000 元，則依此計算，原告已不得再向被
      告請求給付保險金。
六、綜上所述，原告依系爭保險契約之法律關係請求被告給付之
    上開金額，因被告給付之金額，巳逾原告所得請求之金額，
    故本件原告之訴，為無理由，應予駁回。
七、原告之訴既經駁回，則其假執行之聲請，即失所依附，應併
    予駁回。
八、訴訟費用負擔之依據：民事訴訟法第78條。
中    華    民    國   100    年    5     月    23    日
                  民事第四庭    法  官  郭文通
以上正本係照原本作成。
如對本判決上訴，須於判決送達後20日內向本院提出上訴狀。如
委任律師提起上訴者，應一併繳納上訴審裁判費。
中    華    民    國   100    年    5     月    23    日
                                書記官  黃琬婷